最高法院刑事判決　　　　　　　　　　　　　　　　八十七年度台非字第三四八號
　　上　訴　人　最高法院檢察署檢察總長
　　被　　　告　甲○○
右上訴人因被告違反醫師法案件，對於台灣高等法院台中分院中華民國八十七年三月
四日第二審確定判決（八十六年度上易第二二八二號，起訴案號：台灣彰化地方法院
檢察署八十五年度偵字第六四九六號），認為違法，提起非常上訴，本院判決如左：
    主  文
原判決關於違背法令之部分撤銷。
    理  由
非常上訴理由稱：「按判決不適用法則或適用不當及判決不載理由或所載理由矛盾者
均為違背法令，刑事訴訟法第三百七十八條、第三百七十九條第十四款分別定有明文
。本案被告甲○○固領有行政院衛生署於民國七十五年十月一日核發之僑中字第三三
七號中醫師證書。經查該僑中字第之中醫師證書，乃當年政府為照顧華僑之政策，凡
華僑在僑居地居住五年，並在僑居地行醫，並有行醫聲望等證明，得檢具各該證明向
考試院考選部申請華僑中醫師免試檢覈，及格後可向行政院衛生署申請核發僑中字文
號之中醫師證書，在僑居地行醫。如要回國在國內行醫，則必須再參加考試院補行之
筆試考試，取得衛生主管機關發給之台中字文號之中醫師證書後，始可在國內執行中
醫師醫療業務。如未經考試院補行筆試考試及格，則在國內並無中醫師資格，不得執
行中醫師醫療業務，業經行政院衛生署八十六年五月十六日衛署醫字第八六○一八六
七一號函，八十七年二月十一日衛署醫字第八六○七五一九二號函，分別復該案第一
審彰化地方法院及原確定判決法院在卷。復經考試院八十六年十一月二十五日八六考
台組壹一字第○七三九七號函復原確定判決法院，該函除同衛生署函之內容外，並記
載甲○○並未經該院補行筆試考試，有該函在卷可證。且前於七十五年間有王有財者
與被告甲○○違反醫師之事實完全相同，業經台灣高等法院判決違反醫師法罪刑確定
，有台灣高等法院八十年度上更(一)字第二三六號、八十一年六月十七日刑事判決可稽
。是被告雖取得僑中字第文號之中醫師證書，但其既未經考試院補行筆試考試，在國
內自無中醫師資格，亦不得執行中醫師之醫療業務。乃被告於彰化市春生堂中醫醫院
執行為病人診察、開給方劑等醫療業務，原確定判決法院竟為無罪之諭知，依前述理
由，其判決自屬違背法令。因該判決既已確定，自應依非常上訴程序予以救濟，合依
刑事訴訟法第四百四十一條、第四百四十三條提起非常上訴，請撤銷該違法判決，另
為適法之判決」等語。
本院按華僑依醫師法第三條第一項第三款規定資格申請中醫師檢覈，仍應經筆試及格
，領有考試院發給「台職檢中」字中醫師考試及格證書及領有中央衛生主管機關發給
「台中」字中醫師證書者，始符合同法第一條規定，具有合法醫師資格。至於「僑中
」字中醫師證書之核發，查政府當年之政策為照顧華僑，華僑以醫師法第三條第一項
第三款之資格申請中醫師檢覈，因旅居海外無法予以面試（現稱筆試），於查明符合
申請檢覈資格，未經筆試及格，即先發給「僑」字中醫師考試及格證書，持有「僑」
字中醫師考試及格證書，可申請中央衛生主管機關發給「僑中」字中醫師證書；惟其
若欲回國執業，則須經補行面試（現稱筆試）及格，上列限制，考選部早於民國四十
四年九月十四日（四四）台專創自第二六六二號函即予規定，五十一年頒訂之中醫師
檢覈辦法第八條亦有明文規定。現行中醫師檢覈辦法第十條亦有明定，已持有「僑」
字中醫師考試及格證書者，回國執業時，仍應依照同辦法第六條之規定補行筆試。即
持「僑中」字中醫師證書者，如欲回國執業，均應參加中醫師考試及格，領有考試院
發給「台職檢中」字中醫師考試及格證書，並向中央衛生主管機關請領「台中」字中
醫師證書者，始具有合法醫師資格，方可在國內執業，有行政院衛生署八十七年二月
十一日衛署醫字第八六○七五一九二號函附卷可憑（附八十六年度上易字第二二八二
號卷第七十二、七十三頁）。且上開所謂面試分二種方式行之：一筆試。二筆試及口
試。故當時所稱之「面試」即需舉行筆試，甚而尚需加上口試，有考試院八十六年十
一月二十五日八六考台組壹一字第○七三九七號函附卷可按（附同上卷第四十一頁）
。本件被告甲○○於領得台檢中醫僑字第八九五號考試院醫師考試及格證書及僑中字
第三三七號中醫師證書（附同上卷第二十、二十一頁）後，並未補行面試（現稱筆試
），領有考試院發給之「台職檢中」字中醫師考試及格證書，及向中央衛生主管機關
請領「台中」字中醫師證書之事實，復為被告所承認（見八十六年度易字第三二七號
卷第十六頁）。揆之上開說明，被告為未取得合法醫師資格，不得擅自在國內執行醫
療業務。原審未予詳細調查，遽認「依五十一年訂頒之中醫師檢覈辦法第八條第二項
及現行中醫師檢覈辦法第十條規定所謂應補行筆試者應係指持有『僑』字中醫師考試
及格證書者於回國執業時應踐行之條件而已，其縱有未補行筆試者，不過係不得回國
執業，而其不得執業，無執業執照而開業行醫似應由衛生主管機關循行政手續予以懲
處，要於被告已合法取得之醫師資格並無影響，即被告即已取得合法醫師資格，其執
行醫療業務，應無成立醫師法第二十八條第一項前段罪責可言」云云，率而撤銷第一
審科刑判決，改判諭知被告無罪，顯有適用法則不當之違誤。案經確定，非常上訴意
旨執以指摘，洵有理由，惟原判決尚非不利於被告，應由本院將原判決關於違背法令
之部分撤銷，以資糾正。
據上論結，應依刑事訴訟法第四百四十七條第一項第一款前段，判決如主文。
中      華      民      國    八十七    年     十一     月      六      日
                              最高法院刑事第四庭
                                  審判長法官  陳  錫  奎
                                        法官  王  德  雲
                                        法官  洪  清  江
                                        法官  吳  昆  仁
                                        法官  李  伯  道
      右正本證明與原本無異
                                              書  記  官
中      華      民      國    八十七    年     十一     月     十六     日
